臺灣高等法院刑事判決
110年度上訴字第1631號
上  訴  人  
即  被  告  林熙坤


選任辯護人  黃奕欣律師   
            戴智權律師
上列上訴人即被告因違反毒品危害防制條例案件，不服臺灣新北
地方法院109年度訴字第481號，中華民國109年12月16日第一審
判決（起訴案號：臺灣新北地方檢察署109年度偵字第3688號）
，提起上訴，本院判決如下：
    主  文
上訴駁回。
    事  實
一、乙○○知悉甲基安非他命為毒品危害防制條例所列管之第二
    級毒品，不得持有、販賣，竟意圖營利，基於販賣第二級毒
    品甲基安非他命之犯意，於民國107年6月22日凌晨2時35分
    ，使用門號0000000000號行動電話接連網際網路，以通訊軟
    體LINE與甲○○聯繫，雙方達成交易甲基安非他命之合意後，
    乙○○即於107年6月22日上午10時56分許對話後未久，在新北
    市○○區○○街00巷00號4樓友人住處，販賣重量約3公克甲基安
    非他命予甲○○，並收取新臺幣（下同）5,000元價金而牟利
    。嗣因甲○○於同日為警查獲，供出其毒品上游為乙○○，並提
    供其與乙○○間LINE對話紀錄，為警循線查獲上情。
二、案經新北市政府警察局永和分局移送臺灣新北地方檢察署檢
    察官偵查起訴。 
    理  由
壹、程序部分
一、證人甲○○於109年3月16日偵查中陳述具備證據能力
　㈠按被告以外之人於偵查中向檢察官所為陳述，除顯有不可信
    之情況者外，得為證據，同法第159條之1第2項定有明文。
    偵查中對被告以外之人（包括證人、鑑定人、告訴人、被害
    人及共同被告等）所為之偵查筆錄，或被告以外之人向檢察
    官所提之書面陳述，性質上均屬傳聞證據。惟現階段刑事訴
    訟法規定檢察官代表國家偵查犯罪、實施公訴，依法其有訊
    問被告、證人及鑑定人之權，證人、鑑定人且須具結，而實
    務運作時，檢察官偵查中向被告以外之人所取得之陳述，原
    則上均能遵守法律規定，不致違法取供，其可信度極高，職
    是，被告以外之人前於偵查中已具結而為證述，除反對該項
    供述得具有證據能力之一方，已釋明「顯有不可信之情況」
    之理由外，原則上應認具備證據能力。
　㈡被告乙○○及辯護人以：證人甲○○曾有多次施用毒品遭判刑紀
    錄，且曾於另案其他被告案件中，協助警方偵查而指證該被
    告轉讓毒品，證人甲○○與警方就毒品案件有密切合作關係之
    經驗，有長期擔任警方線民之高度可能性，且證人甲○○於10
    7年6月22日上午10點58分與被告見面後，於當日中午12點50
    分即接受採尿，並於13時45分製作警詢筆錄，顯示本案為警
    方違法誘捕，證人甲○○於偵查中之陳述無證據能力。惟查，
    證人甲○○有無施用毒品之紀錄，是否於另案證述其他被告轉
    讓毒品等節，均無從證明證人甲○○為警方線民。又證人甲○○
    係於107年10月22日為警查獲施用毒品犯行，經警方查閱證
    人甲○○手機內容後，發現其與暱稱「永和王陽明」之人交易
    毒品訊息一節，業據證人甲○○於本院審理中證述在卷（本院
    卷第239頁），而證人甲○○係於107年10月22日中午12時50分
    許，經警方採驗尿液，於同日13時許警詢中坦認施用甲基安
    非他命，並於13時45分許製作警詢筆錄，指證向網友「永和
    王陽明」之林柏呈購買甲基安非他命，警方並於14時30分許
    ，經證人甲○○同意搜索其住處，扣得吸食器1組及RUSH液體1
    罐等物，此有證人甲○○調查筆錄2份、新北市政府警察局永
    和分局搜索扣押筆錄、扣押物品目錄表各1份在卷可憑（107
    年度毒偵字第5351號卷〈下稱毒偵字卷〉第4至5頁、第13至15
    頁、109年度偵字第3688號卷〈下稱偵字卷〉第8至9頁），核
    與證人甲○○證述相符，衡以證人甲○○於警詢中陳稱：伊要指
    證網友「永和王陽明」販賣安非他命給伊吸食；伊只知道他
    叫林柏呈、電話號碼0000000000號等語（偵卷第8頁反面）
    ，顯示斯時證人甲○○及警方尚未知悉出售毒品之「永和王陽
    明」真實年籍資料，證人甲○○若係警方線民，並與警方共同
    策劃違法誘捕被告，其於107年6月22日上午10點56分對話後
    與被告見面時，即應通知警方到場埋伏，以查獲販賣毒品之
    人，並據此查知「永和王陽明」之真實年籍，當無僅對證人
    甲○○採驗尿液並執行搜索，反生所謂警方線民甲○○受到施用
    毒品刑事訴追，卻未查得販賣毒品之被告之結果，被告及辯
    護人僅以證人甲○○聯絡被告購買毒品時間與其製作警詢指證
    筆錄時間相近，逕自臆測證人甲○○係警方線民，而共同違法
    誘捕被告，顯非可採。再者，證人甲○○於偵查中所為之陳述
    ，業經具結，此有結文1份附卷可佐（偵字卷第32頁），就
    證人甲○○於偵查中陳述時之外部客觀情況，復查無其他顯不
    可信之情形，因認證人甲○○於偵查中所為陳述，應有證據能
    力。
二、被告於108年8月7日警詢中陳述具備證據能力
  ㈠按刑事訴訟法第100條之1第1項固規定：訊問被告，應全程連
    續錄音；必要時，並應全程連續錄影；同條第2項亦規定：
    筆錄內所載之被告陳述與錄音或錄影之內容不符者，除有前
    項但書情形外，其不符之部分，不得作為證據，同法第 100
    條之2亦準用同法第100條之1規定。考其立法目的，在於建
    立訊問（或詢問）筆錄之公信力，並擔保其程序之合法正當
    ，亦即擔保犯罪嫌疑人對於訊問之陳述，係出於自由意思及
    所述與筆錄記載內容相符。如果犯罪嫌疑人之陳述，能證明
    係基於自由意思而非出於不正之方法，且其自由之陳述與事
    實相符，縱令於訊問時未經全程連續錄音，致程序稍嫌微疵
    ，仍難逕謂該筆錄當然無證據能力（最高法院110年度台上
    字第2066號判決意旨參照）。
　㈡被告及辯護人以：被告於108年8月7日接受警詢前，並非現行
    犯或通緝犯，並無法定拘捕事由，卷內亦未見通知被告到場
    接受詢問之通知書，顯示被告係經偵查機關違法拘捕被迫到
    場，於身心受壓迫狀態下而為警詢陳述，且警方未踐行刑事
    訴訟法第95條告知義務，復未連續錄音，因認被告於警詢中
    陳述無證據能力。然查：
　1.被告於108年8月7日係經警方通知前往製作警詢筆錄，此有
    新北市政府警察局永和分局刑事案件報告書1份在卷可憑（
    偵字卷第1頁），衡以被告自警詢、偵查及審理中均未陳述
    其於警詢前有遭警方逮捕或拘提之情，自不能僅因警方未提
    出通知資料，推論被告係經違法拘捕到案。
　2.警方於製作被告警詢筆錄時，確有錄音，但因未事先測試錄
    音設備，致僅收錄警詢後半段32分49秒之錄音內容，該錄音
    設備已汰換，難以記體、檔案還原等方式回溯，故無法提供
    完整錄音，此有本院公務電話查詢紀錄表、警員賴則綱職務
    報告各1份在卷可憑（本院卷第209頁、第211頁），本案固
    錄音設備關係，致未能勘驗警方是否有踐行刑事訴訟法第95
    條告知義務，然依被告警詢筆錄記載（偵字卷第3頁），顯
    示警方先告知「你因為毒品危害防制條例案於受訊問時，得
    行使下列權利：一、得保持緘默，無需違背自己之意思而為
    陳述；二、得選任辯護人。如為低收入戶、中低收入戶、原
    住民或其他依法令得請求法律扶助者，得請求之；三、得請
    求調查有利之證據」，並經被告於告知欄內簽名及按捺指印
    ，參以警方於被告製作警詢筆錄時，未為強暴或脅迫等不法
    行為，此據被告於本院準備程序中供述明確（本院卷第200
    頁），而被告於警詢中雖坦認交付甲基安非他命予甲○○並收
    取價金，然亦陳述沒有從中牟利等有利於己之內容（偵卷第
    5頁），堪信警方當無以漏未踐行告知義務以獲取自白之必
    要與動機，被告空言陳稱警方於製作警詢筆錄時未踐行告知
    義務，尚非可採。又本案既係因錄音設備故障而未錄得被告
    全部警詢錄音陳述，非人為故意所為，審酌被告於偵查及審
    理中未表示警詢內容有不正訊問或筆錄所載與其陳述不符之
    情形，並無遭不正詢問致違背自由意志而為陳述之情形，因
    認被告警詢筆錄係在其自由意志下所為任意陳述，而有證據
    能力。
三、被告於偵查及原審中之陳述，均有證據能力
　㈠按刑事訴訟法第98條結合同法第156條第1項，建構成完整之
    自白證據排除規定，旨在維護被告陳述與否之意思決定與意
    思活動自由權。被告自白須出於自由意志，且與事實相符，
    始具有證據適格，設若被告第一次自白係出於偵查人員以不
    正方法取得，該次自白因欠缺任意性，固不得為證據，但嗣
    後由不同偵查人員再次為訊問，並未使用不正方法而取得被
    告第二次之自白，則其第二次自白是否加以排除（此即學理
    上所稱非任意性自白之延續效力）？須視第二次自白能否隔
    絕第一次自白之影響而不受其污染而定，亦即以第一次自白
    之不正方法為因，第二次自白為果，倘兩者具有因果關係，
    則第二次自白應予排除，反之，即具有證據能力。此延續效
    力是否發生，依具體個案客觀情狀加以認定，倘若其偵訊之
    主體與環境、情狀已有明顯變更而為被告所明知，除非有明
    確之證據，足以證明被告先前所受精神上之壓迫狀態延續至
    其後應訊之時，應認已遮斷第一次自白不正方法之延續效力
    ，即其第二次之自白因與前一階段之不正方法因果關係中斷
    而具有證據能力（最高法院104年度台非字第212號判決意旨
    參照）。
　㈡被告及辯護人以：被告於警詢中陳述係遭不正方法取得，於1
    09年3月17日偵查中，檢察官未對被告告知先前警詢時之陳
    述可能無證據能力，因認被告於偵查中之陳述無證據能力。
    而被告於警詢及偵查中遭不正方法取得認罪陳述，原審並未
    曉諭警詢及偵查中供述供述可能缺乏證據能力，致影響被告
    於審判中供述之任意性及真實性，亦無證據能力等語。然查
    ，被告警詢筆錄係在其自由意志下所為任意陳述，非經警方
    以不正方法取得，業經說明如前，無從課以檢察官及原審法
    官告知先前陳述可能無證據能力之義務，且被告於108年8月
    7日製作警詢筆錄，距離其於109年3月17日製作偵訊筆錄，
    於109年10月7日原審審理程序，均有相當時日，亦足以遮斷
    其於警詢陳述之延續效力，此外，尚查無被告於偵查及原審
    中之陳述，係出於強暴、脅迫或其他不正取供之情，因認均
    具備證據能力。
四、本判決所引用之非供述證據部分，與本案均有關聯性，被告
    及辯護人雖認證人甲○○與被告之LINE對話紀錄係警方違法誘
    捕之不法方式取得之證據，且可能為警方指示甲○○變造，而
    無證據能力，然本案無從認定警方有違法誘捕之情，又被告
    雖於107年5月10日申辦門號0000000000號行動電話，此有被
    告提出之中華電信股份有限公司客戶個人資料申請暨處理回
    覆單1紙附卷可憑，惟衡以現今社會申辦行動電話方式簡便
    ，亦無身分或門號數限制，一人使用數行動電話門號之情形
    ，並非少見，被告於案發前雖另有使用門號0000000000號，
    亦無從認定被告於案發時未使用門號0000000000號，進而臆
    測卷附LINE對話紀錄係警方指示甲○○變造所為，被告及辯護
    人所指，自非可採。此外，復無證據證明係實施刑事訴訟程
    序之公務員以不法方式所取得，亦無刑事訴訟法第159條之4
    顯有不可信之情況與不得作為證據之情形，且經本院於審理
    期日依法進行證據之調查、辯論，依刑事訴訟法第158條之4
    之反面解釋，應有證據能力。
五、本院未採證人甲○○於警詢之陳述為證據方法，爰不贅述證人
    甲○○於警詢中陳述之證據能力，併此敘明。　　　　
貳、實體部分
一、被告乙○○於上揭時地，販賣甲基安非他命予證人甲○○之事實
    ，業據被告於原審審理中坦承不諱（原審卷第138至140頁）
    ，並有證人甲○○於偵查及本院審理中證述附卷可憑（偵字卷
    第31頁、本院卷第237至245頁），且有被告使用之LINE通訊
    軟體帳號翻拍照片3張、被告與證人甲○○間LINE通訊軟體對
    話紀錄翻拍照片14張在卷可參（見同上偵查卷第20頁至第27
    頁），堪認被告之自白與事實相符，足以採信。
二、被告於本院審理中雖改否認犯行，辯稱：伊雖然有以LINE與
    甲○○對話，但因甲○○傳很多騷擾訊息給伊，並一直希望伊過
    去找他，伊都沒有理會，他就問伊關於毒品的事，伊就敷衍
    他，隨便傳「2」、「3/55」等毒品價格內容騙他，之後伊
    等在中興街碰面，但伊沒有交付甲基安非他命給他，並收取
    5,000元價金的行為云云。辯護人則為被告辯護稱：1.證人
    甲○○雖證稱於107年6月22日自被告處收受甲基安非他命，然
    證人甲○○於107年6月22日中午12時許即受偵查機關全程控制
    ，經警方搜索證人甲○○住處，僅扣得吸食器及RUSH液體1罐
    ，若證人甲○○當日確實有自被告處收受甲基安非他命，警方
    自不可能未扣得甲基安非他命為證據。且關於證人甲○○有自
    被告處取得甲基安非他命一節，僅有證人甲○○單一證述，並
    無其他證據佐證，無從認定其為真實。2.證人甲○○於本院審
    理中證稱其曾在「106年」6月14日施用毒品遭判刑，然其曾
    經另案件認定施用毒品時間為「107年」6月14日，此有臺灣
    新北地方法院108年度簡字第265號判決可憑，可知證人甲○○
    根本無法辨識區分收受或施用毒品日期及各次情狀，極可能
    將其與不明人士交易毒品之情形，張冠李戴而稱係與被告進
    行交易，其證述證明力低落。3.被告與證人甲○○之LINE對話
    紀錄，實際上係因證人甲○○對被告有好感，而一再找藉口約
    被告見面，被告不堪其擾始回覆之訊息，嗣後證人甲○○話鋒
    一轉開始詢問被告關於甲基安非他命事宜，被告因曾施用毒
    品，也經朋友處得知證人甲○○有施用毒品經驗，被告原本打
    算直接回絕，但被告想給證人甲○○一個教訓，才假意與證人
    甲○○討論價格事宜，實際上被告沒有毒品可供銷售，主觀上
    也沒有販賣毒品故意。然查：
　㈠本案交易過程，業據證人甲○○於偵查中證稱：被告自稱「永
    和王陽明」；伊先前去另一友人中興街家中碰到被告，被告
    跟伊兜售毒品，才知道被告有在賣毒品，107年6月21至22日
    LINE對話紀錄，是伊和被告的對話，在講伊要跟被告買毒品
    的事情，這次有交易成功，交易地點應該是在永和區中興街
    84巷15號，伊當時人在該處，該處是被告的朋友家，伊印象
    中有殺價，所以是以5,000元購買3克安非他命，伊是給被告
    現金，一手交錢，一手交貨，是買賣關係，不是合資或調貨
    等語（偵字卷第31頁反面），與證人甲○○於本院審理中證稱
    ：伊和被告傳送訊息當天有見面，記得是在永和附近，見面
    後跟被告談到安非他命和價錢；被告當天有交付毒品給伊等
    語（本院卷第240至241頁），互核相符。
　㈡證人甲○○與暱稱「永和王陽明」之LINE對話紀錄節錄如下：
　　甲○○：可以外送嗎、可以買嗎、一克多少錢（02：36）
　　永和王陽明：2（02：54）
　　甲○○：可以送過來嗎、三克多少錢（03：03）
　　永和王陽明：6（03：04）
　　甲○○：5000接受嗎（03：08）
　　永和王陽明：......（03：08）
　　甲○○：好吧一克可以外送剛剛永和、永和區中興街84巷15
　　        號（03：09）
　　永和王陽明：3/55、你們沒了？（03：10）
　　甲○○：出門敲我（03：19）
　　永和王陽明：我找不到我鄰居、拿到再去？（04：16）
　　永和王陽明：還要嗎？（08：29）
　　甲○○：多少錢（09：06）
　　永和王陽明：55（09：08）
　　甲○○：多久到（09：48）
　　永和王陽明：25分（09：49）
　　甲○○：大概多久到（10：40）
　　永和王陽明：我已出門嘍（10：41）
　　永和王陽明：到了門外（10：56）
　　此有雙方LINE對話翻拍8張照片附卷可憑（偵字卷第22頁下
    方至第26頁上方），上揭對話紀錄雖未顯示日期，僅記載「
    今天」，衡以該對話紀錄為警方於107年6月22日所拍攝，堪
    信其所指「今天」應為107年6月22日無訛，而「永和王陽明
    」為被告使用之LINE暱稱，此據被告於警詢及偵查中陳述明
    確（偵字卷第4頁反面、第37頁），並有設置被告大頭貼之
    「永和王陽明」帳號主頁翻拍照片1張在卷可佐（偵字卷第2
    0頁），堪信此係被告與證人甲○○於107年6月22日之對話紀
    錄，又上開對話談論之物品為毒品甲基安非他命，亦據被告
    於本院準備程序中陳明在卷（本院卷第197頁），則依雙方
    對話內容，顯示證人甲○○先向被告詢問甲基非他命之價格，
    經被告答覆「2」、「6」、「3/55」，並同意於取得甲基安
    非他命後，送至永和區中興街84巷15號，並於上午10時56分
    告知其已到達該處，核與證人甲○○於偵查及本院審理中證述
    雙方對話係談論交易3公克甲基安非他命，且兩人於當日有
    碰面等語相符，又被告於偵查及原審中均坦認當日確有交付
    3公克甲基安非他命予證人甲○○，並收取5,000元（偵卷第37
    頁反面、原審卷第139至140頁），核與證人甲○○證述相符，
    堪認被告於上揭時地，確有販賣3公克甲基安非他命予證人
    甲○○，並收取價金5,000元之事實。
  ㈢按所謂販賣毒品罪之「意圖」，即犯罪之目的，原則上不以
    發生特定結果為必要，只需有營利之意圖為已足，不以買賤
    賣貴而從中得利為必要（最高法院103年度台上字第2764號
    、101年度台上字第2331號判決意旨參照），另按我國法令
    對販賣毒品者臨以嚴刑，惟毒品仍無法禁絕，其原因實乃販
    賣毒品存有巨額之利潤可圖，故販賣毒品者，如非為巨額利
    潤，必不冒此重刑之險，是以有償販賣毒品者，除非另有反
    證證明其出於非圖利之意思而為，概皆可認其係出於營利之
    意而為（最高法院93年度台上字第1651號、87年度台上字第
    3164號判決意旨參照）。一般民眾普遍認知買賣毒品交易係
    屬非法交易，政府一向查禁森嚴，且重罰不寬貸，衡諸常情
    ，倘非有利可圖，絕無平白甘冒被嚴查重罰高度風險之理。
    從而，舉凡其有償交易，除足反證其確另基於某種非圖利本
    意之關係外，通常尚難因無法查悉其販入價額作為是否高價
    賣出之比較，諉無營利之意思，阻販賣犯行之追訴。經查，
    被告與甲○○非屬至親，當無可能甘冒重典而按購入價格轉售
    而不求利得之理，被告交付甲基安非他命予證人甲○○，並收
    取價金5,000，非無償轉讓，佐以被告於原審審理中亦坦承
    其可從中賺取500元等情在卷（原審卷第140頁），堪認被告
    有從中賺取差額利潤以牟利之意圖甚明。
　㈣證人甲○○於本院審理中證稱：伊與被告見過兩次面，一次是1
    06年6月14日之前，一次是106年6月14日；因為伊之前施用
    毒品被判刑，判決書有寫出來，所以伊記得日期等語（本院
    卷第237頁），惟證人甲○○係於107年6月14日施用毒品，經
    判處有期徒刑4月，此有臺灣新北地方法院108年度簡字第26
    5號判決書1份在卷可憑（本院卷第179頁），固顯示證人甲○
    ○於本院審理中就其與被告見面時間有證述不清之處，惟證
    人甲○○就其與暱稱「永和王陽明」之被告於上開LINE對話後
    ，確有交易甲基安非他命3公克，並交付現金5,000元之重要
    情節，於偵查及本院審理中證述一致，衡以一般人對於過往
    事物之記憶，常隨時日之間隔而漸趨模糊或有失精確，自難
    期能如錄影重播般，將過往事物之原貌完全無遺地呈現，而
    證人甲○○於110年9月16日本院審理中作證，距離案發時間已
    逾3年，本難期待證人甲○○對於其數年前與被告見面時間等
    細節事項為清楚記憶，此由證人甲○○於本院審理中對於其與
    被告LINE對話紀錄係何時傳送、107年6月22日有無其他行程
    等節，均陳述不清楚、不記得等語（本院卷第240頁），益
    徵明確，故難以證人甲○○因時間經過，而為上開與事實不一
    致之證述，遽認其證述不可採，併此敘明。　
　㈤證人甲○○於107年10月22日日中午12時40分許，經警方採驗尿
    液，另經警方於14時30分許，搜索甲○○位於新北市○○區○○街
    00巷00號住處，扣得吸食器及RUSH藥物1罐等物，此有調查
    筆錄、新北市政府警察局永和分局搜索扣押筆錄、扣押物品
    目錄表各1份在卷可憑（毒偵字卷第4頁、第13至15頁），雖
    警方並未扣得證人甲○○於同日上午10時56分許與被告碰面後
    購買之甲基安非他命，然證人甲○○當日向被告購買毒品時間
    距離其經警採集尿液時間，約2個小時，足供證人甲○○施用
    、藏匿或處分所購得之毒品，又其向被告購買毒品地點為新
    北市○○區○○街00巷00號4樓，與警方對證人甲○○住處執行搜
    索地點亦不同，本難僅以警方嗣後未搜索扣得證人甲○○所證
    述向被告購買之甲基安非他命，即認證人甲○○證述不可採。
    且證人甲○○於107年6月22日中午10時56分許對話後，在新北
    市○○區○○街00巷00號4樓，與被告交易甲基安非他命3公克一
    節，除據證人甲○○證述外，並有前揭雙方LINE對話紀錄可佐
    ，復與被告於警詢、偵查及原審中坦認當日確有交付甲基安
    非他命並收取現金等語相符，足供補強證人甲○○證述之真實
    性，辯護人辯稱本案就被告交付甲基安非他命及收取價金一
    節，僅證人甲○○單一證述，並無補強證據，自非可採。
　㈥證人甲○○於107年12月21日19時4分許，曾傳送「我想當你幹
    弟弟」，經被告回以「靠北」，嗣後證人甲○○於20時37分再
    傳送「他準備上、一個年輕弟弟、18、你來嘛」，被告則傳
    送「已睡著、幹、浪費我時間、我快氣死了、臺北捷運旅遊
    嗎、我帶他繞一圈、最後我被放族」，證人甲○○則傳送「回
    來一起玩？」，被告回覆「是到幾點」，證人甲○○傳送「過
    夜、應該、你問他、正在玩、你自己問、別說我說的」，被
    告回覆「等等」，證人甲○○傳送「他歡迎您過來」，被告回
    覆「要等等、我先處理是」，證人甲○○回覆「好」，嗣後證
    人甲○○於翌（22）日凌晨2時40分許，傳送上開向被告詢問
    購買甲基安非他命相關訊息，此有雙方LINE對話翻拍照片4
    張在卷可憑（偵字卷第21至22頁），顯示被告於107年6月21
    日19時許，被告曾因證人甲○○傳送之訊息而心生不悅，然嗣
    後證人甲○○仍與被告談論他人近況，被告亦向證人甲○○抱怨
    其遭不詳之人浪費時間共搭臺北捷運一圈，且被告對於證人
    甲○○邀約前往友人處一起玩樂，不僅未見拒絕詞語，更旋即
    回覆需先處理要事後再前往，並於107年6月22日上午8時29
    分許，主動傳送「還要嗎」之訊息，詢問甲○○是否還要購買
    甲基安非他命，雙方對話氣氛融洽，顯無被告所辯先經證人
    甲○○傳送騷擾簡訊，始故意回覆虛假甲基安非他命價格等交
    易對話之情，且被告若真係不堪證人甲○○騷擾，只需將證人
    甲○○之簡訊封鎖即可，自無於半夜2時許，經證人甲○○傳送
    訊息詢問購買甲基安非他命事宜，數分鐘內即回覆「2」、
    「3/55」等毒品價格訊息，甚且同意前往與證人甲○○見面，
    只為警告證人甲○○不要再騷擾之必要，被告所辯顯有悖於常
    情，自難採認。
三、綜上，足認被告確有於上揭時地販賣甲基安非他命予證人甲
    ○○，被告及辯護人前開所辯，均非可採。本案事證明確，被
    告犯行堪以認定，應予依法論科。
四、論罪
  ㈠按行為後法律有變更者，適用行為時之法律。但行為後之法
    律有利於行為人者，適用最有利於行為人之法律，刑法第2
    條第1項定有明文。此一規定係規範行為後法律變更所生新
    舊法律比較適用之準據法。而比較時應就罪刑有關之共犯、
    未遂犯、想像競合犯、牽連犯、連續犯、結合犯，以及累犯
    加重、自首減輕暨其他法定加減原因（如身分加減）與加減
    例等一切情形，綜其全部罪刑之結果而為比較，最高法院96
    年度台上字第7542號判決可資參照。經查，被告行為後，毒
    品危害防制條例第4條第2項、第17條第2項規定業於109年1
    月15日修正，於109年7月15日施行，茲比較如下：
　1.修正前毒品危害防制條例第4條第2項規定「製造、運輸、販
    賣第二級毒品者，處無期徒刑或7年以上有期徒刑，得併科
    新臺幣1千萬元以下罰金」，修正後則規定「製造、運輸、
    販賣第二級毒品者，處無期徒刑或10年以上有期徒刑，得併
    科新臺幣1千5百萬元以下罰金」，修正後規定就有期徒刑及
    併科罰金刑度部分已提高為「10年以上有期徒刑，得併科新
    臺幣1千萬5百萬元以下罰金」，經比較新舊法規定，自以修
    正前規定較有利於被告。
　2.修正前毒品危害防制條例第17條第2項規定「犯第4條至第8
    條之罪於偵查及審判中均自白者，減輕其刑」，修正後則規
    定「犯第4條至第8條之罪於偵查及歷次審判中均自白者，減
    輕其刑」，修正後就被告自白犯罪減輕其刑之適用，變更為
    「於偵查及歷次審判中均自白」，要件更為嚴苛，經比較新
    舊法規定，以修正前毒品危害防制條例第17條第2項規定較
    有利於被告。
　3.據上，綜合比較之結果，以被告行為時之修正前毒品危害防
    制條例之規定，較為有利被告，自應適用修正前毒品危害防
    制條例第4條第2項、第17條第2項之規定。　
  ㈡核被告所為，係犯修正前毒品危害防制條例第4條第2項之販
    賣第二級毒品罪。被告於販賣第二級毒品甲基安非他命犯行
    前後，持有甲基安非他命之低度行為，為販賣甲基安非他命
    之高度行為所吸收，不另論罪。
  ㈢被告前①因施用第二級毒品案件，分別經臺灣臺北地方法院以
    105年度審簡字第1168號判決判處有期徒刑2月確定、以105
    年度審簡字第1520號判決判處有期徒刑2月確定；②因藥事法
    案件，經臺灣臺北地方法院以106年度簡字第158號判決判處
    有期徒刑4月確定；③因施用毒品案件，經臺灣臺北地方法院
    以106年度審簡字第33號判決判處有期徒刑2月、1月、1月確
    定；④另因施用第二級毒品案件，經臺灣臺北地方法院以106
    年度簡字第500號判決判處有期徒刑3月確定，上揭①至③所處
    罪刑，經臺灣臺北地方法院以106年度聲字第1859號裁定應
    執行有期徒刑9月確定，並與④所示罪刑接續執行，於106年1
    2月6日易科罰金執行完畢，此有本院被告前案紀錄表1份在
    卷可稽，其於有期徒刑執行完畢後5年內，故意再犯本案有
    期徒刑以上之罪，為累犯，審酌被告前案與本案販賣犯行，
    均與毒品有關，且其受前案執行完畢後，僅數月即再犯本案
    ，顯未能從前案執行中獲得警惕，刑罰反應能力較薄弱，本
    案依被告犯罪情節，亦無應量處最低法定刑，又無法適用刑
    法第59條在內減輕規定之情形，參酌司法院釋字第775號解
    釋意旨，認應依刑法第47條第1項規定加重其刑（惟法定刑
    無期徒刑部分，依法不得加重）。
　㈣按有無營利之意圖，乃販賣毒品與轉讓毒品、為他人購買毒
    品而幫助施用毒品等犯罪之主要分野，亦為各該犯罪異其刑
    罰輕重之原因，自屬販賣毒品犯罪之重要構成要件事實，被
    告雖供認係合資販賣，而有收取價款、交付毒品之行為，然
    就販賣毒品犯罪重要構成要件之事實即意圖營利一節，既未
    坦承，即難認已就販賣毒品之犯罪自白（最高法院101年度
    台上字第3273號、第3933號、第3703號、第1345號判決意旨
    參照）。被告於警詢中陳稱：伊本來沒有在販賣毒品，因為
    甲○○知道伊在使用毒品安非他命，他一直煩伊要伊幫他問那
    邊可以拿到，伊就向伊認識身上有安非他命的朋友詢問是否
    可以購買，確認以後，伊就幫甲○○代購3公克的安非他命，
    伊沒有從中牟利；伊是幫甲○○代購而已，當天伊有交付甲基
    安非他命給甲○○；當天下午綽號「中中」之人有來伊租屋處
    找伊，伊當下有將代價5,500元交給他，伊並沒有從中牟利
    等語（偵字卷第4至5頁），被告於警詢中固坦承交付甲基安
    非他命予甲○○，並收取價金，然一再否認有牟利意圖，且其
    係陳述代甲○○向綽號「中中」之人購買毒品，實無從得致其
    係表明與收取價金之綽號「中中」之人共同販賣毒品之結論
    ，而認其於警詢中坦認具備營利意圖；另被告於偵查中陳稱
    ：伊拿3公克安非他命給甲○○，後來他給伊5,000元。伊本來
    沒有在販賣，但他一直盧伊；伊沒有賺他的錢，伊也是5,00
    0元買；伊是跟「中中」買的等語（偵字卷第37頁反面），
    被告於偵查中固坦承交付甲基安非他命予甲○○，並收取價金
    5,000元，然辯稱係以原價轉讓予甲○○，並未牟利，顯然未
    坦認其具備營利意圖，依首揭判決意旨，均難認被告於警詢
    或偵查中自白販賣毒品犯行，雖被告於原審審理中自白販賣
    毒品犯行，仍無從依毒品危害防制條例第17條第2項規定減
    輕其刑。
  ㈤按毒品危害防制條例第17條第1項所謂「供出毒品來源，因而
    查獲其他正犯或共犯者」，係指被告供出毒品來源之有關資
    料，諸如前手之姓名、年籍、住居所、或其他足資辨別之特
    徵等，使調查或偵查犯罪之公務員，因而對之發動調查或偵
    查並破獲者而言。申言之，必須行為人供出毒品來源之對向
    性正犯，或與其具有共同正犯、共犯（教唆犯、幫助犯）關
    係之毒品由來之人的確實相關資料，使調查或偵查犯罪之公
    務員據以對之發動調查或偵查，並因此而確實查獲其人、其
    犯行而言；而所謂查獲其人、其犯行，著重在其犯行之查獲
    ，雖不以達有罪認定之已無合理懷疑存在之程度為必要，必
    也已臻至起訴門檻之證據明確，且有充分之說服力，方得獲
    邀上開減免其刑之寬典。換言之，供出毒品來源，及破獲相
    關他人犯罪，二種要件兼具，才能因其戴罪立功，享受寬典
    。從而，非謂行為人一有「自白」、「指認」毒品來源之人
    ，即得依上開規定，予以減免其刑；猶須提供確實資訊，使
    調查或偵查犯罪之公務員對之發動調查或偵查，進而查獲該
    人及其犯行，否則，尚與上開減免其刑規定要件不合（最高
    法院109年度台上字第1369號判決要旨參照）。被告於警詢
    中固供稱其毒品上游為綽號「中中」之鄭勝中，惟因鄭勝中
    居無定所行蹤不明，偵查機關未因被告供述而查獲共犯或其
    他正犯，此有新北市政府警察局永和分局109年7月6日新北
    警永刑字第1094207881號函、臺灣新北地方檢察署109年7月
    6日新北檢德禮109偵3688字第1090067184號函各1份（原審
    卷第119頁、第121頁）可參，依前揭說明，自無從依毒品危
    害防制條例第17條第1項之規定減輕或免除其刑。
  ㈥按刑法第59條規定「犯罪情狀顯可憫恕，認科以最低度刑仍
    嫌過重者，得酌量減輕其刑」，此雖為法院依法得行使裁量
    之事項，然非漫無限制，必須犯罪另有特殊之原因、環境與
    情狀，在客觀上足以引起一般之同情，認為即予宣告法定低
    度刑期，猶嫌過重者，始有其適用（最高法院69年台上字第
    4584號判例參照）。經查，毒品之危害，除戕害施用者之身
    心健康外，並造成整體國力之實質衰減，復因毒品施用者為
    取得購買毒品所需之金錢，亦衍生家庭、社會治安問題，因
    之政府近年來為革除毒品之危害，除於相關法令訂定防制及
    處罰之規定外，並積極查緝毒品案件，復在各大媒體廣泛宣
    導反毒，被告對此自不能諉為不知，其為圖私利，以5,000
    元之價格，出售毒品甲基安非他命3公克，數量及價金尚非
    甚低微，造成毒品在社會上擴散，足以危害他人身心健康，
    被告販賣第二級毒品之犯罪情狀及手段顯屬可議，復查無被
    告有何特殊之原因或環境而犯罪，在客觀上足以引起一般人
    同情之處，核無刑法第59條酌減其刑規定適用之餘地。辯護
    人請求依刑法第59條定酌減其刑，尚非可採。
參、上訴駁回之理由
一、原審詳予審理後，為相同之認定，並審酌被告正值青壯，不
    思以正途獲取所需，明知毒品危害身心甚劇，且一經成癮，
    甚且影響社會治安，危害深遠，竟無視政府制定毒品危害防
    制條例杜絕毒品犯罪之禁令，販賣第二級毒品藉以牟利，將
    助長施用毒品行為更形猖獗，致使施用毒品者沈迷於毒癮而
    無法自拔，直接戕害國民身心健康，間接危害社會、國家，
    所為實無足取；惟念其尚能於原審審理中坦承犯行，兼衡被
    告販賣毒品之數量、獲利、被告之素行、智識程度、生活狀
    況等一切情狀，量處有期徒刑7年2月。就沒收部分說明：㈠
    未扣案之行動電話門號0000000000號1支（含SIM卡1枚），
    係被告用以與甲○○聯繫販賣第二級毒品所用之物，此據被告
    於原審審理中供陳在卷（原審卷第141頁），應依毒品危害
    防制條例第19條第1項規定宣告沒收，並依刑法第38條第4項
    之規定，於全部或一部不能沒收或不宜執行沒收時，追徵其
    價額。㈡被告收取販賣甲基安非他命價金5,000元，雖未扣案
    ，然屬被告犯罪所得財物，依刑法第38條之1第1項、第3項
    規定宣告沒收，於全部或一部不能沒收或不宜執行沒收時，
    追徵其價額。經核其採證認事用法均無違誤，量刑亦屬允當
    ，應予維持。 
二、被告上訴意旨略以：㈠被告於警詢及偵查中均坦承交付甲基
    安非他命予甲○○，並收取現金，而自白販賣毒品主要行為，
    雖被告於警詢中陳稱係幫甲○○代購，然僅影響被告販賣毒品
    為單獨正犯或共同正犯之認定，且被告於警詢中陳稱：證人
    甲○○詢問「5000接受嗎」，伊就問綽號「中中」這件事，「
    中中」跟伊說3公克最便宜5,000元，不然就不要拿，於是伊
    便回應甲○○「3/55」等語，顯示被告坦承於交易之初，基於
    與鄭勝中（綽號「中中」）共同營利之意圖，方與甲○○為議
    價行為，雖被告復稱該次交易最終未獲利，亦無礙被告就其
    與鄭勝中有共同營利意圖之陳述，堪認被告於警詢中確有自
    白犯行；又被告於偵查中陳稱：因為甲○○一直盧伊，伊覺得
    很煩，伊沒有從裡面拿一點毒品施用，伊當下可能意識也不
    清楚，可能錯誤判斷等語，證明被告坦承該次交易之初有營
    利意圖，但因甲○○不斷催促及議價，被告才最終無法獲利，
    綜上，被告於偵查及原審中自白犯行，應適用毒品危害防制
    條例第17條第2項規定減輕其刑。㈡被告於警詢中供稱毒品來
    源係鄭勝中，依新北市政府警察局永和分局回函，表示係因
    鄭勝中居無定所行蹤不明，才尚未查獲，但鄭勝中曾因販賣
    毒品案件，經檢察官起訴，該案係由永和分局協助偵辦，顯
    示永和分局曾掌握鄭勝中行蹤，且鄭勝中曾涉販賣毒品案件
    ，被告陳述毒品來源為鄭勝中並非空穴來風，依毒品危害防
    制條例第17條第1項鼓勵供出毒品來源已擴大追緝之立法意
    旨，實應從寬認定對被告適用前揭規定減輕其刑。㈢被告過
    往因不堪誘惑而有多次施用毒品前科，但被告母親於109年4
    、5月間經診斷中度失智、兩腎功能喪失之重症，均由被告
    悉心照顧陪伴，且被告於108年赴日取得甜點烘焙師資格，
    在母親之民宿經營尚有所助益，被告並多次捐獻社福團體，
    足見改過向善之決心，請考量被告僅單次販售3公克毒品，
    非販售大量毒品之毒梟，犯罪情節上屬零星小額，且無強暴
    、脅迫等不法手段，為免情輕法重之疑慮，請依刑法第59條
    規定酌減其刑。㈣被告於本院準備程序中更改其上訴理由為
    被告並未交付甲基安非他命予甲○○及收取價金5,000元，否
    認販賣第二級毒品犯行，求為無罪判決等語。
三、經查
　㈠有無營利意圖，為販賣毒品犯罪之重要構成要件事實，被告
    於警詢及偵查中固坦承交付重量3公克之甲基安非他命予甲○
    ○，並收取價金之事實，然均辯稱其沒有獲利，未坦認其具
    有營利意圖，自難認其於警詢或偵查中有坦承販賣第二級毒
    品犯行，雖被告於原審審理中自白犯行，亦難依毒品危害防
    制條例第17條第2項規定減輕其刑，此經認定說明如前。至
    被告於警詢中固陳述其先將證人甲○○詢問否以5,000元購買3
    公克甲基安非他命一事，告知綽號「中中」之人，經其表示
    最便宜要5,500元等語（偵字卷第4頁反面），然被告於警詢
    中一再陳稱係幫甲○○代購，顯見被告上揭陳述係表明其僅代
    甲○○向「中中」詢問毒品價金，並轉知「中中」所述價格，
    非指其與綽號「中中」共同具備營利意圖，無從據此認定被
    告於警詢中已坦認具備營利意圖，而認其已自白販賣第二級
    毒品犯行。又被告於偵查中陳稱：伊沒有賺甲○○的錢等語，
    嗣經檢察官詢問：你從中都沒有牟利，那你有何好處？被告
    乃陳稱：因為甲○○一直盧伊，伊覺得很煩，伊沒有從裡面拿
    一點毒品施用，伊當下可能意識也不清楚，可能錯誤判斷等
    語（偵字卷第37頁反面），顯示被告為上揭陳述係為加強表
    明其確實無營利意圖，上訴意旨認依被告此部分所述足認其
    已坦認具備有營利意圖，被告於偵查中已自白犯行等語，自
    非可採。
  ㈡被告於警詢中固供稱其毒品上游為綽號「中中」之鄭勝中，
    惟偵查機關未因被告供述而查獲共犯或其他正犯，此有上揭
    新北市政府警察局永和分局、臺灣新北地方檢察署函文可憑
    ，至鄭勝中固曾因販賣毒品予第三人黃文榮，經檢察官提起
    公訴，此有臺灣新北地方檢察署108年度偵字第11906號起訴
    書1份在卷可佐（本院卷第67頁），然鄭勝中於該案件之販
    賣對象究非被告，上訴意旨據此認被告於警詢中陳述毒品來
    源為鄭勝中並非空穴來風，已屬速斷，本案偵查機關既未依
    被告之供述而查獲共犯或其他正犯，自無適用毒品危害防制
    條例第17條第1項規定之餘地，上訴意旨請求依上揭規定減
    輕或免除其刑，應無理由。
  ㈢刑法第59條規定之酌量減輕其刑，必須犯罪另有特殊之原因
    與環境，在客觀上足以引起一般同情，認為即使予以宣告法
    定最低度刑，猶嫌過重者，始有其適用。經查，被告明知毒
    品可能對身體造成之惡害及對社會造成之潛在風險，仍為求
    己利，販賣予甲○○，數量尚非甚微，衡諸常情事理及國民法
    律感情，殊無何等足以引起一般同情之客觀情狀而應予憫恕
    之處，上訴意旨請求依刑法第59條規定酌減其刑，自難認有
    理由。
　㈣被告確有於上揭時地販賣第二級毒品甲基安非他命犯行，業
    據本院認定如前，並一一駁斥被告所辯，被告仍執詞否認犯
    行，提起上訴，難認有理由，應予駁回。
據上論斷，應依刑事訴訟法第368條，判決如主文。
本案經檢察官林佳慧提起公訴，檢察官許仲瑩到庭執行職務。
中　　華　　民　　國　　110 　年　　10　　月　　28　　日
                  刑事第九庭    審判長法　官  潘翠雪
                                      法　官  陳信旗
                                      法　官  俞秀美
以上正本證明與原本無異。
如不服本判決，應於收受送達後20日內向本院提出上訴書狀，其
未敘述上訴之理由者並得於提起上訴後20日內向本院補提理由書
（均須按他造當事人之人數附繕本）「切勿逕送上級法院」。
                                      書記官  謝崴瀚
中　　華　　民　　國　　110 　年　　10　　月　　28　　日